臺灣高等法院刑事裁定
111年度毒抗字第24號
抗  告  人  葉奇  
即  被  告          

上列抗告人因毒品危害防制條例案件，不服臺灣桃園地方法院中
華民國110年11月26日裁定（110年度毒聲字第1916號），提起抗
告，本院裁定如下：
    主  文
抗告駁回。                                             
    理  由
一、原裁定意旨略以：被告於本案施用第二級毒品犯行前，未曾
    經法院裁定令入勒戒或戒治處所施以觀察勒戒或強制戒治之
    機構內處遇情事，准許裁定送被告至勒戒處所執行觀察、勒
    戒等語。
二、抗告意旨略以：㈠原裁定無任何捨緩起訴之戒癮治療，而擇
    定聲請觀察、勒戒之裁量依據，亦未說明有何毒品戒癮治療
    實施辦法及完成治療認定標準第2條之情形，是原裁定未審
    酌檢察官有無裁量怠惰或濫用之情事，未附理由即裁定被告
    准予觀察、勒戒，對被告顯然不利或有失公平之處。㈡抗告
    人患有兩眼角膜白斑、白內障與玻璃體混濁、兩眼高度近視
    併高度散光、躁鬱症及興奮劑使用疾患等病症，又為家中獨
    子須扶養母親，倘令入勒戒處所觀察勒戒，被告之家庭將頓
    失依靠而陷入困境。綜上所陳，請求撤銷原裁定，並駁回檢
    察官本件觀察、勒戒之聲請等語。
三、按「施用第二級毒品者，處三年以下有期徒刑。」、「犯第
    十條之罪者，檢察官應聲請法院裁定，或少年法院（地方法
    院少年法庭）應先裁定，令被告或少年入勒戒處所觀察、勒
    戒，其期間不得逾二月」，毒品危害防制條例第10條第2項
    、第20條第1項定有明文。又毒品危害防制條例規定之觀察
    、勒戒處分，係針對受處分人將來之危險所為預防、矯正措
    施之保安處分，目的係為斷絕施用毒品者之身瘾及心瘾，核
    與刑罰執行之目的不同，並屬強制規定，除有毒品危害防制
    條例第21條第1項所稱「犯第十條之罪者，於犯罪未發覺前
    ，自動向行政院衛生署指定之醫療機構請求治療，醫療機構
    免將請求治療者送法院或檢察機關」，及毒品危害防制條例
    第24條第1項所指「於檢察官先依刑事訴訟法第253條之1第1
    項、第253條之2之規定，為附命完成戒瘾治療之緩起訴處分
    時，不適用之」之情形外，違反毒品危害防制條例第10條之
    規定者，檢察官即應向法院提出聲請裁定其入勒戒處所觀察
    、勒戒，並無其他例外規定。又按檢察官是否給予施用毒品
    者為附命完成戒癮之緩起訴處分，自得本於毒品危害防制條
    例第24條之規定及立法目的，依行政院所頒之「毒品戒癮治
    療實施辦法及完成治療認定標準」，選擇實施對象、內容、
    方式與執行之醫療機構，妥為斟酌、裁量，始予決定，而其
    裁量之結果如認適於為緩起訴處分者，固須於緩起訴處分中
    說明其判斷之依據，但如認為應向法院聲請觀察、勒戒者，
    因係適用原則而非例外，自無需贅餘交代不適於為緩起訴處
    分之理由，法院原則上應尊重檢察官職權之行使，僅就檢察
    官之判斷有違背法令、事實認定有誤或其裁量有重大明顯瑕
    疵等事項為有限度之低密度審查（最高法院103年度台上字
    第2464號判決意旨參照）。毒品危害防制條例所規定之觀察
    、勒戒處分，其立法意旨在幫助施用毒品者戒除毒癮，該處
    分之性質非為懲戒行為人，而係為消滅行為人再次施用毒品
    之危險性，目的在戒除行為人施用毒品之身癮及心癮措施；
    觀察、勒戒係導入一療程觀念，針對行為人將來之危險所為
    預防、矯治措施之保安處分，以達治療之目的，可謂刑罰之
    補充制度，從而毒品危害防制條例本身所規定之觀察、勒戒
    及強制戒治等保安處分，雖兼具自由刑之性質，卻有刑罰不
    可替代之治療作用，且觀察、勒戒既屬用以矯治、預防行為
    人反社會性格，而具社會保安功能之保安處分，當無因行為
    人之個人或家庭因素而免予執行之理。
四、經查：
　㈠被告於民國109年8月19日上午10時43分許為臺灣桃園地方檢
    察署採尿時往前回溯120小時內之某時，在臺灣不詳地點，
    以不詳方式，施用第二級毒品甲基安非他命1次；復於109年
    8月26日下午4時許為警採尿時往前回溯120小時內之某時，
    在桃園市○○區○○路0000號11樓之7前居處內，以針筒注射方
    式，施用第二級毒品甲基安非他命1次等情，有109年8月19
    日施用毒品犯採尿報到編號表、109年8月26日尿液初步鑑驗
    報告單、台灣尖端先進生技醫藥股份有限公司109年9月4日
    濫用藥物檢驗報告（報告序號：桃檢-178）及台灣檢驗科技
    股份有限公司109年9月14日濫用藥物檢驗報告（報告編號：
    UL/2020/00000000）在卷可證（見毒偵字第5996號卷第5頁
    、第9頁、毒偵字第5469號卷第41、第43頁、第87頁），是
    被告分別於上開時地，施用第二級毒品甲基安非他命之犯行
    ，堪以認定。
　㈡參以被告為上開2次犯行前，未曾經法院裁定令入勒戒或戒治
    處所施以觀察勒戒或強制戒治之機構內處遇情事，有本院被
    告前案紀錄表附卷可稽（見本院卷第23頁至第25頁），是原
    審法院裁定准予聲請人聲請本件觀察勒戒，經核並無違法、
    事實有誤或裁量有何重大明顯瑕疵等情，亦可認定。
　㈢抗告意旨雖以：⑴原裁定未附理由說明檢察官有無裁量怠惰或
    濫用之情事，顯然不利被告或有失公平之處；⑵被告患有上
    述之眼部及精神病症，且為獨子須扶養母親，倘入所觀察勒
    戒，家庭將陷入困境，請求撤銷原裁定，並駁回檢察官觀察
    、勒戒之聲請等語。惟查，揆諸上揭判決意旨，檢察官就施
    用第二級毒品者聲請觀察、勒戒，因屬原則處置，本無贅餘
    交代不適於為緩起訴處分之理由，況依本案檢察官聲請書意
    旨，係考量被告否認本件2次施用毒品犯罪，自無從辦理後
    續個案轉介及戒癮治療評估等事宜，難予從事戒癮治療之餘
    地等語（見毒聲字第1916號卷第7頁至第9頁），則抗告意旨
    所稱原審裁定未予說明或檢察官裁量瑕疵等情，自均屬無據
    。再以觀察、勒戒之保安處分，有刑罰不可替代之教化治療
    作用，而具社會保安之功能，當無因行為人個人之健康狀況
    或家庭因素而免予執行之理，是本件抗告意旨上開所摘，核
    無理由，應予駁回。
據上論斷，應依刑事訴訟法第412條，裁定如主文。
中　　華　　民　　國　　111 　年　　1 　　月　　11　　日
                  刑事第二十庭  審判長法　官  王復生  
　　　　　　　　　　　　　　　　　　　法　官  張紹省
　　　　　　　　　　　　　　　　　　　法　官  蕭世昌
以上正本證明與原本無異。
不得再抗告。
                                      書記官  吳建甫
中　　華　　民　　國　　111 　年　　1 　　月　　11　　日